臺灣高等法院臺中分院刑事判決　　　　94年度上訴字第1449號
上　訴　人
即　被　告　午○○
指定辯護人　本院公設辯護人　甲○○
上列上訴人因強盜等案件，不服臺灣彰化地方法院94年度訴字第
512號中華民國94年6月13日第一審判決（起訴案號：臺灣彰化地
方法院檢察署94年度偵字第920、1770、1944、2035號），提起
上訴，本院判決如下：
    主  文
上訴駁回。
    事  實
一、午○○因缺錢花用，並為掩飾其後所犯強盜犯行，先後於民
    國93年12月16日、94年1月3日、94年1月10日，向不知情之
    謝雅慧所經營位於臺中市○區○○路1段4之6號「慶鴻租車
    行」，分別承租車牌號碼9U-6290號、1437-FZ號、4618-LM
    號自小客車，並於每次犯如附表2所示之強盜案件前，竟基
    於意圖為自己不法所有之概括犯意，先連續於附表1所示之
    時間、地點，攜帶其所有而客觀上足以危害人之生命身體安
    全、可供兇器使用之T字扳手1支（未扣案），竊取如附表1
    所示被害人乙○○等人所有車輛之車牌後，復將所竊取之車
    牌懸掛在其上開所承租之車輛，以掩飾其強盜之犯行。
二、其後，午○○復基於意圖為自己不法所有之概括犯意，連續
    於如附表2所示之時間，分別駕駛懸掛上開所竊取車牌之承
    租車輛，且為遮掩面目或留下指紋、防免事後遭人指認，而
    頭戴黑色頭套、手戴黑色手套，並攜帶其所有客觀上足以危
    害人之生命身體安全、可供兇器使用之西瓜刀1支（未扣案
    ）及玩具手槍1枝（不具殺傷力，且僅附表2編號(十五)部分有一
    併攜帶玩具手槍，其餘部分均僅攜帶西瓜刀），前往如附表
    2所示之各該加油站，以手持上開西瓜刀或同時持西瓜刀及
    玩具手槍在被害人面前揮舞比劃之方式，對如附表2所示之
    加油站員工地○○等人實施脅迫，致使地○○等人因顧慮自
    身性命安危而心生畏怖，並已達於不能抗拒之程度，只得交
    付財物或任由其強取財物（詳如附表2所示，又僅編號(九)部
    分兼有使他人交付財物及強取財物，其餘均僅使他人交付財
    物）得手。嗣因午○○於如附表2編號(十五)所示之時間、地點
    ，亦即於94年1月25日凌晨5時41分許，駕駛上開所承租之
    4618-LM號自小客車，並懸掛所竊取之QS-7746號車牌，至彰
    化縣彰化市○○里○○路○段885號「台亞勝景加油站」，對
    該加油站員工己○○為強盜犯行後（詳如附表2編號(十五)所示
    ），而在午○○駕車離去之際，己○○即以腳踹午○○所駕
    車輛之右前車門及右前輪上方葉子板、右前保險桿，並以圓
    形水泥柱砸該車輛之右前門後，午○○乃於翌日即94年1月
    26日下午13時許，駕駛上開作案所用而遭毀損之車輛，至不
    知情之許新宗所經營位於臺中市○○路○段183之2號「德豪
    修配廠」修理車輛。
三、另午○○基於意圖為自己不法所有之概括犯意，分別於94年
    1月3日凌晨4時32分許，駕駛懸掛上開所竊取之車牌號碼RU-
    5601號自小客車，至彰化縣彰化市○○路○段520號「台亞加
    油站」，向加油站員工酉○○表示要加油，並使酉○○誤以
    為午○○加完油後會付費，酉○○因而陷於錯誤，為午○○
    所駕駛之車輛加滿新臺幣（下同）940元油料，午○○於加
    完油後即駕車加速離去，以此詐術方式取得940元油料；復
    於94年1月5日凌晨5時許，至臺中縣大甲鎮○○路○段61號之
    「台亞加油站」，向加油站員工陳宏銘表示要加油，並使陳
    宏銘誤以為午○○加完油後會付費，陳宏銘因而陷於錯誤，
    為午○○所駕駛之車輛加滿890元油料，午○○於加完油後
    即駕車加速離去，以此詐術方式取得890元油料。
四、嗣於94年1月31日下午5時30分許，午○○至臺中市○○路○
    段4 之6號返還所承租之車牌號碼4618-LM號自小客車（其上
    懸掛所竊取之QV-7837號車牌），為警當場查獲，並於同日
    循線在臺中市○○路○段32巷28號前、臺中縣大雅鄉○○路○
    段268巷竹林內、臺中市○○路與中彰路口及臺中市○○路
    喬城一橋下，分別扣得午○○所有供本案犯罪用之黑色頭套
    1 個、黑色手套1雙、已拆解之玩具手槍（含塑膠彈夾1個、
    塑膠槍管1枝、彈簧1個）及上開車牌號碼為OW-7343號、QS-
    7746號、QV-7387號之失竊車牌各1面。
五、案經南投縣警察局集集分局報請臺灣南投地方法院檢察署呈
    請臺灣高等法院臺中分院檢察署檢察長令轉及由彰化縣警察
    局彰化分局報請臺灣彰化地方法院檢察署檢察官偵查起訴。
    理  由
一、證據能力部分：
    按被告以外之人於審判外之言詞或書面陳述，除法律有規定
    者外，不得作為證據，刑事訴訟法第一百五十九條第一項固
    定有明文。惟當事人、代理人、辯護人及輔佐人聲請傳喚之
    證人、鑑定人，於審判長為人別訊問後，由當事人、代理人
    或辯護人直接詰問之。被告如無辯護人，而不欲行詰問時，
    審判長仍應予詢問證人、鑑定人之適當機會；又被告以外之
    人於審判外之陳述，雖不符前四條之規定，而經當事人於審
    判程序同意作為證據，法院審酌該言詞陳述或書面陳述作成
    時之情況，認為適當者，亦得為證據，同法第一百六十六條
    第一項及第一百五十九條之五第一項分別定有明文，是被告
    對證人之詰問權雖為被告應受保障之訴訟權能之一，但尚非
    不得拋棄。查本件被告午○○不爭執被害人乙○○、丑○○
    、子○○、癸○○、戌○○、巳○○、未○○（竊盜部分）
    及地○○、吳建忠、宇○○、寅○○、申○○、辛○○、卯
    ○○、壬○○、庚○○、辰○○、丙○○、亥○○、戊○○
    、己○○（強盜部分）暨酉○○、陳宏銘（詐欺部分）等人
    及證人宙○○即被害人丁○○之同事、謝雅慧及許新宗等人
    於警詢時陳述之證據能力，均同意作為證據，且未聲請傳喚
    任何證人行使詰問權，則本院審酌前開被害人及證人警詢筆
    錄作成時之情況，亦認為適當，爰依刑事訴訟法第一百五十
    九條之五第一項之規定，認均為傳聞法則之例外，有證據能
    力。
二、上開事實，業據被告坦承不諱，核與證人即被害人乙○○、
    丑○○、子○○、癸○○、戌○○、巳○○、未○○（竊盜
    部分）及地○○、吳建忠、宇○○、寅○○、申○○、辛○○、卯○○、壬○○、庚○○、辰○○、丙○○、亥○○、
    戊○○、己○○（強盜部分）暨酉○○、陳宏銘（詐欺部分
    ）等人於警詢中、證人即被害人庚○○復於原審審理時指證
    綦詳，並經證人宙○○即被害人丁○○之同事、謝雅慧及許
    新宗等人分別於警詢中證述屬實，並有監視畫面照片、查獲
    照片、乙○○等人之車輛作業系統-查詢認可資料、車輛竊
    盜車牌失竊資料個別查詢報表-查詢車牌認可資料等件附卷
    可稽，此外，復有黑色頭套1個、黑色手套1雙、已拆解之玩
    具手槍（含塑膠彈夾1個、塑膠槍管1枝、彈簧1個）及上開
    車牌號碼為OW-7343號、QS-7746號、QV-7387號之失竊車牌
    各1 面扣案可資佐證。又被告確攜帶金屬所製之鋒利西瓜刀
    於如附表2所示時間、地點，以向被害人作勢揮舞等方式，
    使被害人等人交付財物之事實，已如前述，衡之被告以手持
    刀械揮舞之方式表明強索財物意圖，被害人在無力求援及顧
    慮自身性命安危之情形下，客觀上已難再為反制抗拒，只得
    順從指示交付財物，顯已達於不能抗拒之程度，至無疑義。
    綜上所述，足徵被告自白與事實相符，堪以採信。本件事證
    已臻明確，被告上開犯行均堪認定，應依法論科。
三、查被告所攜帶供犯竊盜罪用之T字扳手，及供犯強盜罪用之
    西瓜刀，均為金屬製品，且分別係尖銳或鋒利之物，客觀上
    足以對人之生命、身體、安全構成威脅，均為具有危險性之
    兇器。是核被告如事實欄一所為（即附表1編號(一)至(七)部分
    ），係犯刑法第321條第1項第3款之攜帶兇器竊盜罪，如事
    實欄二所為（即附表2編號(一)至(十五)部分），均係犯刑法第330
    條第1項之攜帶兇器強盜罪，如事實欄三所為，則係犯刑法
    第339條第1項之詐欺取財罪。被告上開所犯之攜帶兇器竊盜
    罪、攜帶兇器強盜罪及詐欺取財罪，各時間緊接，觸犯構成
    要件相同之罪，顯係各基於概括犯意為之，均為連續犯，應
    分別依刑法第56條之規定論以一罪（攜帶兇器強盜罪部分應
    論以情節較重之如附表2編號(十五)所示之攜帶兇器強盜罪，因
    為併攜帶西瓜刀及玩具手槍，手段較為嚴重），並加重其刑
    。又被告所犯之攜帶兇器竊盜罪與攜帶兇器強盜罪間，有方
    法、結果之牽連關係，應從一重論以攜帶兇器強盜罪。其所
    犯之攜帶兇器強盜罪與詐欺取財罪間，則係犯意各別，行為
    互異，應予分論併罰。
四、原審以被告罪證明確，因之適用刑法第321條第1項第3款、
    第330條第1項、第339條第1項、第56條、第55條等規定，
    核其認事用法並無違誤之處；且審酌被告之素行，正值青壯
    之年卻不思上進，意圖不勞而獲，及其犯罪之動機、目的、
    手段、所獲財物之價值與所生損害，暨其犯後坦承犯行並深
    感悔悟等一切情狀，分別就其連續攜帶兇器強盜犯行部分量
    處有期徒刑10年，連續詐欺取財犯行部分量處有期徒刑4月
    ，並依刑法第51條第5款規定，定其應執行刑10年2月，而量
    刑乃屬法院依職權所審酌之事項，且原審已於判決事實及理
    由內詳敘上開量刑所審酌之一切事項，本院認原審量刑並無
    不當之情形，原審判決應為適法。本件被告提起上訴，猶認
    原審量刑過重，請求從輕量刑，尚無理由，應予駁回。
五、至扣案之黑色頭套1個、黑色手套1雙、已拆解之玩具手槍（
    含塑膠彈夾1個、塑膠槍管1枝、彈簧1個），均係被告所有
    供本案犯罪使用之物（該頭套、手套亦係供被告本案犯罪時
    遮蓋面容及避免留下指紋，而掩飾身分所用之物），業據被
    告供明在卷，應依刑法第38條第1項第2款併予宣告沒收。另
    扣案之黃色襯衫1件、灰色外套1件及藍色牛仔褲1條等物，
    均僅係被告一般穿著衣物，尚難逕認係供本案犯罪所用之物
    ，爰不予宣告沒收，附此敘明。
據上論斷，應依刑事訴訟法第368條，判決如主文。
本案經檢察官天○○到庭執行職務。
中　　華　　民　　國　　94　　年　　10　　月　　13　　日
               刑事第七庭　審判長法　官　林　榮　龍
                                 法　官　林　宜　民
                                 法　官　許　秀　芬
上列正本證明與原本無異。
如不服本判決應於收受送達後十日內向本院提出上訴書狀，其未
敘述上訴之理由者並得於提起上訴後十日內向本院補提理由書（
均須按他造當事人之人數附繕本）。
                                 書記官　　瑞　芳
中　　華　　民　　國　　94　　年　　10　　月　　14　　日
附錄論罪法條：
刑法第321條：
犯竊盜罪而有左列情形之一者，處六月以上、五年以下有期徒
  刑：
一　於夜間侵入住宅或有人居住之建築物、船艦或隱匿其內而犯
    之者。
二　毀越門扇、牆垣或其他安全設備而犯之者。
三　攜帶兇器而犯之者。
四　結夥三人以上而犯之者。
五　乘火災、水災或其他災害之際而犯之者。
六　在車站或埠頭而犯之者。
前項之未遂犯罰之。
刑法第330條：
犯強盜罪而有第三百二十一條第一項各款情形之一者，處七年
  以上有期徒刑。
前項之未遂犯罰之。
刑法第339條：
意圖為自己或第三人不法之所有，以詐術使人將本人或第三人
  之物交付者，處五年以下有期徒刑、拘役或科或併科一千元以
  下罰金。
以前項方法得財產上不法之利益或使第三人得之者，亦同。
前二項之未遂犯罰之。
附表：
附表一：
┌──┬──────┬─────────┬───┬─────────┐
│編號│犯罪時間　　│犯罪地點　　　　　│被害人│失竊物品　　　    │
├──┼──────┼─────────┼───┼─────────┤
│(一)  │93年12月27日│台中市○○區○○路│乙○○│車牌號碼RU-5601號 │
│  　│深夜零時許　│2段162號前　　　　│      │自小客車車牌2面　 │
├──┼──────┼─────────┼───┼─────────┤
│(二)　│94年1月12日 │台中縣大里市○○路│丑○○│車牌號碼B4-9642號 │
│　　│凌晨1時許   │2段公園旁　　　　 │      │自小客車車牌1面   │
│　　│　　　　    │　　　　　　　　　│      │(起訴書誤載為B4-  │
│    │            │                  │      │9648號及2面)      │
├──┼──────┼─────────┼───┼─────────┤
│(三)　│94年1月12日 │台中縣大里市○○路│子○○│車牌號碼NK-8850號 │
│　　│凌晨1時許　 │2段公園旁　　　　 │      │自小客車車牌2面　 │
├──┼──────┼─────────┼───┼─────────┤
│(四)　│94年1月17日 │台中縣大里市○○路│癸○○│車牌號碼OW-7343號 │
│　　│凌晨1時許　 │2段公園旁　　　　 │      │自小客車車牌2面   │
│    │            │                  │      │(其中1面已扣案)　 │
├──┼──────┼─────────┼───┼─────────┤
│(五)　│94年1月25日 │台中市○區○○○街│戌○○│車牌號碼Y8-7980號 │
│　　│凌晨1時許　 │台中高工圍牆旁　　│      │自小客車車牌1面　 │
├──┼──────┼─────────┼───┼─────────┤
│(六)　│94年1月25日 │台中市○區○○○街│巳○○│車牌號碼QS-7746號 │
│　　│凌晨1時許　 │台中高工圍牆旁　　│      │自小客車車牌2面   │
│    │            │                  │      │(其中1面已扣案)　 │
├──┼──────┼─────────┼───┼─────────┤
│(七)　│94年1月25日 │台中市○區○○○街│未○○│車牌號碼QV-7837號 │
│　　│凌晨1時許　 │台中高工圍牆旁　　│      │自小客車車牌1面   │
│    │            │                  │      │(已扣案)　        │
└──┴──────┴─────────┴───┴─────────┘
附表二：
┌──┬───────┬────────────┬───┬──────┐
│編號│犯罪時間　    │犯罪地點　　            │被害人│所得財物    │
│    │              │                        │      │(新台幣)　  │
├──┼───────┼────────────┼───┼──────┤
│(一)　│94年1月3日凌晨│南投縣草屯鎮○○路66號  │地○○│現金14,400元│
│　　│5時30分許     │(藝術加油站)            │      │　　　　　  │
├──┼───────┼────────────┼───┼──────┤
│(二)  │94年1月3日凌晨│南投縣草屯鎮○○路233之 │吳建忠│現金30,000元│
│  　│5時40分許     │89號 (南埔加油站)       │      │　　　　　　│
├──┼───────┼────────────┼───┼──────┤
│(三)　│94年1月3日凌晨│南投縣草屯鎮○○路434號 │宇○○│現金1,550元 │
│　　│5時50分許     │(中宏加油站)            │      │　　　　　　│
├──┼───────┼────────────┼───┼──────┤
│(四)　│94年1月7日凌晨│台中縣石岡鄉○○村○○路│寅○○│現金10,100元│
│　　│5時17分許     │1322號 (台亞加油站)　　 │      │　　　　　  │
├──┼───────┼────────────┼───┼──────┤
│(五)　│94年1月7日凌晨│台中縣石岡鄉○○村○○路│申○○│現金7,532元 │
│　　│5時32分許     │195號(統一加油站)　　   │      │　　　　　　│
├──┼───────┼────────────┼───┼──────┤
│(六)　│94年1月9日凌晨│彰化縣芬園鄉○○路○段31 │辛○○│現金15,000元│
│　　│4時39分許     │號 (芬草加油站)　　　　 │      │　　　　　  │
├──┼───────┼────────────┼───┼──────┤
│(七)　│94年1月11日凌 │南投縣竹山鎮○○路10之9 │卯○○│現金7,732元 │
│　　│晨5時10分許   │號 (竹泰加油站)　　　　 │      │及高速公路回│
│　　│　　          │                        │      │數票4本     │
├──┼───────┼────────────┼───┼──────┤
│(八)　│94年1月12日凌 │南投縣埔里鎮○○路4之5號│壬○○│現金3,200元 │
│　　│晨4時55分許   │(巨大加油站)            │      │　　　　　　│
├──┼───────┼────────────┼───┼──────┤
│(九)　│94年1月14日凌 │台中縣大甲鎮○○路○段61 │庚○○│現金2,500元 │
│　　│晨5時27分許   │號 (台亞加油站)　　　　 │      │　　　　　　│
├──┼───────┼────────────┼───┼──────┤
│(十)　│94年1月14日凌 │台中縣大甲鎮○○路○段   │辰○○│現金12,000元│
│　　│晨5時41分許   │1600號 (鐵砧山加油站)　 │      │　　　　　  │
├──┼───────┼────────────┼───┼──────┤
│(十一)　│94年1月17日凌 │台中縣豐原市○○路512號 │丁○○│現金11,000元│
│　  │晨5時41分許   │(和豐加油站)            │      │　　　　　  │
├──┼───────┼────────────┼───┼──────┤
│(十二)　│94年1月17日凌 │台中縣豐原市○○路495號 │丙○○│現金12,000元│
│　  │晨5時45分許   │(中油合作加油站)　　　  │      │　　　　　  │
├──┼───────┼────────────┼───┼──────┤
│(十三)　│94年1月25日凌 │台中縣烏日鄉○○路○段   │亥○○│現金10,776元│
│　  │晨5時27分許   │1311號 (全國加油站)　　 │      │　　　　　  │
├──┼───────┼────────────┼───┼──────┤
│(十四)　│94年1月25日凌 │台中縣烏日鄉○○路○段   │戊○○│現金3,700元 │
│　  │晨5時30分許   │1293號 (加得滿加油站)　 │      │　　　　　　│
├──┼───────┼────────────┼───┼──────┤
│(十五)  │94年1月25日凌 │彰化縣彰化市○○路○段885│己○○│現金18,000元│
│    │5時41分許     │號 (台亞勝景加油站)     │      │            │
└──┴───────┴────────────┴───┴──────┘
　　　　　　　　　　　　　　　　　　　　　　　　　　　Ｆ
